臺灣雲林地方法院民事判決　九十一年訴字第一六二號
　　原　　　告　乙○○○
　　被　　　告　甲○○
右被告因過失致死案件，經原告提起損害賠償之附帶民事訴訟（九十年度交附民字第九六
號），由本院刑事庭裁定移送前來，本院判決如左：
被告應給付原告新台幣陸拾陸萬元。
原告其餘之訴駁回。
訴訟費用由被告負擔二分之一；餘由原告負擔。
本判決第一項於原告以新台幣貳拾貳萬元供擔保後，得假執行。
原告其餘假執行之聲請駁回。
甲、原告方面：
乙、被告方面：
一、本件原告主張：被告甲○○駕駛車牌ＲＬ－一八六二號自用小貨車，於九十年九月十
　　二日下午二時四十分許，因疏未注意車前狀況與伊先生蘇松武所騎乘車牌ＺＵＸ－○
　　七七號機車，在雲林縣大埤鄉嘉興村往豐田村之產業道路十字路口處發生擦撞，致伊
　　先生人車倒地，受有頭部外傷、肋骨骨折等，出血性休克等傷害，伊先生蘇松武經送
　　醫不治死亡，伊爰依侵權行為法則，請求被告賠償伊殯葬費用二十萬元、扶養費六十
　　萬元及慰撫金四十萬元，合計一百二十萬元。
二、被告則以：車禍發生前，伊所駕駛之車牌ＲＬ－一八六二號自用小貨車，已快要通過
　　十字路口，係蘇松武自己不慎從伊左後車輪處撞上去，本件車禍之發生，伊無過失等
　　語置辯。
三、經查，本件原告之丈夫蘇松武於前揭時地騎乘車牌ＺＵＸ－○七七號機車，與被告所
　　駕駛車牌ＲＬ－一八六二號自用小貨車發生車禍，蘇松武經送醫不治死亡之事實，為
　　兩造所不爭執，並有台灣雲林地方法院檢察署檢察官相驗屍體證明書附於該署九十一
　　年度相字第五五○號卷內可憑。
四、按行車速度，應依標誌規定，無標誌者，行經無號誌之交岔路口時，應減速慢行，作
　　隨時停車之準備。又汽車行駛時，駕駛人應注意車前狀況，並隨時採取必要之安全措
　　施。此觀諸道路交通安全規則第九十三條第一項第四款、第九十四條第三項之規定自
　　明。被告身為汽車駕駛人，自負有上開義務。又本件車禍發生時，當時天候為晴天、
　　日間有自然光線、路面乾燥、無缺陷、無障礙物及視距良好等環境判斷，客觀上並無
　　不能注意之情事；再者，本件車禍發生後，蘇松武所乘騎之機車在交岔路口內倒地，
　　在地上留有一條一十八‧四五公尺刮地痕後方停止於產業道路中心，而被告所駕駛之
　　廂型小貨車則前保險桿掉落，前、後擋風玻璃破裂，左玻璃破裂，車體左後方凹陷，
　　車輛倒轉掉落路旁農田內等情，此均有道路交通事故調查報告表附於前揭地檢署相驗
　　卷內，並經本院查明綦詳。被告於車禍發生後於警訊時雖辯稱：當時其行車速度時速
　　只有三、四十公里左右云云，然參諸蘇松武所乘騎之機車與被告之車輛碰撞後，機車
　　在地上留有一條一十八‧四五公尺之長之刮地痕，另被告所有之之廂型小貨車則呈一
　　百八十度迴轉掉落路旁農田內等情，足見被告當時車速之快，無法煞避，方將蘇松武
　　所乘騎之機車，撞離距二車撞擊點一十八‧四五公尺處，而被告因車速過快緊急閃躲
　　，方反轉逆向掉落路旁農田內，是本件車禍係因被告行車超速，且疏未注意車前狀況
　　而致肇事，其有過失至明。再本件被害人蘇松武確係因本件車禍而不治死亡，前已述
　　及，是被告之過失與被害人蘇松武之死亡間有相當因果關係，亦無疑義。另參諸被告
　　被訴本件車禍過失致死刑事案件經偵審結果，亦同此認定，並經判處被告罪刑在案，
　　有本院九十年交易字第二五四號刑事偵審案卷可稽，則原告主張被告應負過失侵權行
　　為責任，自屬有理。
五、又按汽車行駛至無號誌或號誌故障而無交通警察指揮之交岔路口，支線道車應暫停讓
　　幹線道車先行。未劃分幹、支線或同為幹線道或支線道者，轉彎車應暫停讓直行車先
　　行；如同為直行車或轉彎車者，左方車應暫停讓右方車先行，道路交通安全規則第一
　　百零二條第一項第二款有明文規定。本件車禍依道路交通事故調查表所示，被害人蘇
　　松武騎乘機車，係由北往南方向行駛，而被告所駕駛之廂型小貨車，係由西往東方向
　　行駛；另蘇松武所行駛之道路寬度為三‧二三公尺，而被告所行駛之道路寬度為八‧
　　四○公尺，兩車之碰撞點在交岔路口內，可見蘇松武在其欲通過上開交岔路口時，並
　　未停暫停禮讓由其右側道路直行駛來之被告車輛先行，致與被告在交岔路口內發生本
　　件交通事故，被害人蘇松武就本件車禍事故之發生，亦有疏失至灼。被害人蘇松武不
　　當駕駛行為，既可歸責，因之被告主張兩造過失責任應予相抵，自屬可採。爰審酌本
　　件車禍事故發生，主為被告之過失所致，而被害人蘇松武過失情節顯較輕微，是依渠
　　等過失之程度，本院認為被告應負之過失責任比例以五分之三為當。
六、按不法侵害他人致死者，對於支出殯葬費之人，應負損害賠償責任，民法第一百九十
　　二條第一項定有明文。經查，原告為辦理蘇松武身後事宜，所支付之各項葬儀費用共
　　計二十萬元，已據其提出殯葬費用估價單及收據計五紙為證，並為被告所不爭執，堪
　　信屬實。再者，此項費用，係間接被害人得請求賠償之特例。又此項請求權，自理論
　　言，雖係固有之權利，然其權利係基於侵權行為之規定而發生，自不能不負擔直接被
　　害人之過失（最高法院七十三年度台再字第一八二號判例參酌）。本件車禍之發生直
　　接被害人蘇松武既與有過失，業如前所詳述，依公平之原則，原告請求被告賠償前開
　　喪葬費用，亦應有民法第二百十七條過失相抵規定之適用。是則按依前述被告所應負
　　之過失責任比例五分之三計，原告請求被告賠償其喪葬費用一十二萬元（200000 ÷5
　　 ×3＝120000），即非無據，應予准許。
七、次按被害人對於第三人負有法定扶養義務者，加害人對於該第三人亦應負損害賠償責
　　任，同法第一百九十二條第二項亦有明文。查，原告係被害人蘇松武之配偶，為被告
　　所不爭執，則原告依上開規定，請求被告賠償撫養費用，自屬有據。又查，原告係三
　　十八年二月一日出生，此有警訊筆錄年籍資料可考，於本件起訴時（九十年十二月十
　　八日）原告之年齡為五十二歲又十個月（以五十三歲計），是依內政部編印八十九年
　　臺閩地區簡易生命表計，原告之平均餘命為二十七點八三年（以二十八年計），於原
　　告年滿六十歲退休時（勞動基準法第五十四條參照），原告尚有二十一年（28－【60
　　－53】）時間須受他人扶養，依九十年度綜合所得稅扶養親屬免稅額每人每年七萬四
　　千元作為扶養費計算基準，並以霍夫曼式計算法扣除中間利息後，原告所得請求之扶
　　養費總額為一百零八萬一千五百八十九元【74000×14.00000000（此為應受扶養二十
　　一年之霍夫曼係數）＝0000000（小數點以下四捨五入）】；原告僅請求被告給付其
　　扶養費用六十萬元，核屬有據。又此項請求權，自理論言，雖係原告固有之權利，然
　　其係亦基於侵權行為之規定而發生，依前所述，自不能不負擔直接被害人之過失。本
　　件車禍之發生直接被害人蘇松武既與有過失，業如前所詳述，依公平之原則，原告請
　　求被告賠償前開扶養費用，亦應有民法第二百十七條過失相抵規定之適用。是則按依
　　前述被告所應負之過失責任比例，原告請求被告賠償五分之三即三十六萬元（600000
　　 ÷5 ×3＝360000），之扶養費用，即屬有據，應予准許。至逾此部分之請求，既無
　　理由，均不應准許。
八、末按不法侵害他人致死者，被害人之父母、子女及配偶，雖非財產上之損害，亦得請
　　求賠償相當之金額，民法第一百九十四條定有明文。原告為家庭主婦，為被告所不爭
　　執，爰審酌原告齡僅五十三（三十八年二月一日生），其中年喪偶，悲痛逾恆，不難
　　想見，以及兩造之身分、地位、經濟能力及所受精神上痛苦等一切情狀，認原告得請
　　求之慰撫金以三十萬元為當。又本件車禍之發生直接被害人蘇松武既與有過失，業如
　　前所詳述，依公平之原則，原告請求被告賠償前開慰撫金三十萬元部分，亦應有過失
　　相抵原則之適用。是則按依前述被告所應負之過失責任比例五分之三，原告請求被告
　　賠償一十八萬元（300000 ÷5 ×3＝180000）之慰撫金，即非無據，應予准許。至逾
　　此部分之請求，自屬無理，均應予駁回。
九、綜上所述，原告依侵權行為法則請求被告賠償其殯葬費一十二萬元、扶養費三十六萬
　　元、精神慰撫金一十八萬元，合計六十六萬元，洵屬正當，應予准許，至其逾此部分
　　所為之請求，即非有據，應予駁回。
十、原告陳明願供擔保，聲請宣告假執行，經核其勝訴部份，核無不合，爰酌定相當之擔
　　保金額宣告之；其餘假執行之聲請，因訴之駁回而失所附麗，不予准許。
十一、本件事證已臻明確，兩造其餘之攻擊防禦、方法及舉證，於判決結果不生影響，爰不
一一論列，併此敘明。
據上論結，本件原告之訴為一部有理由，一部無理由，依民事訴訟法第七十九條但書、第
三百九十條第二項，判決如主文。
中　　　華　　　民　　　國　　　　九十一　　年　　　九　　　月　　 三十　　 日
　　　　　　　　　　　　　　　　　民事一庭
~B法　　　官　蔣得忠
右為正本，係照原本作成。
如對本判決上訴須於判決送達後二十日內向本院提出上訴狀。（須附繕本）
中　　　華　　　民　　　國　　　　九十一　　年　　　九　　　月　　二十六　　日
~B法院書記官　林秀娟
